臺灣高雄地方法院刑事判決
111年度交簡上字第146號
上  訴  人  
即  被  告  范和強


上列上訴人即被告因過失傷害案件，不服本院高雄簡易庭民國
111年4月22日111年度交簡字第933號第一審簡易判決（起訴案號
：110年度偵字第21493號），提起上訴，本院管轄之第二審合議
庭判決如下：
    主  文
上訴駁回。
    事  實
一、范和強考領有職業小客車駕駛執照，於民國110年4月4日19
    時9分許，駕駛車牌號碼000-0000號營業小客車(下稱甲車)
    搭載許添博(所涉過失傷害部分，因其死亡另為公訴不受理
    判決)，沿高雄市鹽埕區七賢三路由北往南方向行駛，行經
    七賢三路265號前時，欲臨時停車使許添博開啟車門下車，
    范和強本應注意汽車臨時停車時，應依車輛順行方向緊靠道
    路邊緣，其右側前後輪胎外側距離緣石或路面邊緣不得逾60
    公分，而依當時天候晴、夜間有照明、柏油路面乾燥、無缺
    陷、道路無障礙物、視距良好等情形，尚無不能注意之情形
    ，竟疏未注意及此，貿然將甲車停放在上開路段之慢車道靠
    近快車道處，而未緊靠道路邊緣（右後輪距路面邊緣約3.4
    公尺），任由乘客許添博逕自開啟右前車門下車，適甲車同
    向右側有阮崇暉騎乘車牌號碼000-0000號普通重型機車(下
    稱乙車)搭載顏湘芸(原名：顏桂霞)，沿同路段同向行駛至
    該處，見狀閃避不及，致范和強之甲車右前車門與阮崇暉之
    乙車左側車身發生碰撞，阮崇暉、顏湘芸因而人車倒地，致
    阮崇暉受有左前臂擦挫傷、雙下肢擦傷等傷害；顏湘芸則受
    有上背挫傷、右髖挫傷、左膝擦傷等傷害。嗣范和強於肇事
    後，停留在現場，待警員到場處理時，對於未發覺之犯罪，
    主動向處理警員告知其係駕車肇事者，自首而接受裁判。
二、案經阮崇暉、顏湘芸訴由高雄市政府警察局鹽埕分局報告臺
    灣高雄地方檢察署檢察官偵查起訴。
    理  由
一、認定事實所憑之證據及理由：
　　訊據被告范和強固不否認於犯罪事實欄所載時間，駕駛甲車
    搭載同案被告許添博行經七賢三路265號前時，將甲車停放
    在路旁而未緊靠道路邊緣(右後輪距路面邊緣約3.4公尺)，
    並因乘客許添博開啟右前車門下車時，該車門不慎與告訴人
    阮崇暉之乙車左側車身發生碰撞，致告訴人阮崇暉、顏湘芸
    倒地，分別受有如犯罪事實欄所載之傷勢等事實，並於原審
    表示認罪，惟於本院審理中改口否認有何過失傷害犯行，辯
    稱：是乘客許添博叫我要停在那裡，然後他就自己開門了，
    我也沒辦法。我有告知許添博開車門要小心，車上有貼開門
    請注意後方的標語，也有用語音提醒乘客，我哪知道他會看
    到自己的朋友在對面，就自己貿然開車門下去。本件車禍我
    認為我沒有過失等語。經查：
(一)被告於上開時間駕駛甲車，搭載同案被告許添博行經七賢三
    路265號前時，因欲讓乘客許添博下車，乃將甲車停放在該
    路段慢車道靠近快車道處而未緊靠道路邊緣（右後輪距路面
    邊緣約3.4公尺），並因乘客許添博開啟甲車之車門下車時
    ，未注意同向右側來車，甲車之右前車門遂與告訴人阮崇暉
    之乙車左側車身發生碰撞，告訴人2人因而人車倒地，分別
    受有如犯罪事實欄所載之傷勢等事實，業經告訴人2人於警
    詢、偵查中指述明確(警卷第9-12、15-18、39-40頁，偵卷
    第25-26頁)，及證人即同案被告許添博於警詢、偵查中證述
    在卷(警卷第1-3頁，偵卷第55-57頁)，並有道路交通事故現
    場圖、道路交通事故調查報告表(一)、(二)-1、交通事故現
    場照片、警員職務報告、高雄市政府警察局交通警察大隊道
    路交通事故談話紀錄表、高雄市政府警察局道路交通事故初
    步分析研判表、車輛詳細資料報表、高雄市立大同醫院診斷
    證明書等件在卷可佐(警卷第21、23、25、29-30、31、33-3
    4、35-36、37-38、39-40、49-51、59、63，審交易卷第17
    頁)，故此部分事實首堪認定。
(二)按汽車臨時停車時，應依車輛順行方向緊靠道路右側，其右
    側前後輪胎外側距離緣石或路面邊緣不得逾60公分，道路交
    通安全規則第111條第2項定有明文。被告案發時考領有職業
    小客車駕照，有證號查詢汽車駕駛人資料可參(審交易卷第1
    7頁)，依其考領有適當駕駛執照之智識及駕駛經驗，對於上
    開規定理應知悉，且依卷附道路交通事故調查報告表(一)所
    載(警卷第33頁)，本案車禍事故發生當時天候晴，夜間有照
    明，柏油路面乾燥無缺陷，無障礙物視距良好，客觀上並無
    不能注意之情事。惟依道路交通事故現場圖、現場照片(警
    卷第31、49-51頁)，可見被告竟於上開時、地，貿然將甲車
    停放在七賢三路265號前之慢車道左側靠快車道處，而未緊
    靠道路邊緣，且經測得其車右後輪與路面邊緣間相距約3.4
    公尺之遠，已超出路面邊緣60公分以上，足認其駕駛行為不
    僅已屬違規，更已明顯占用並妨害該路段慢車道之車輛通行
    。
(三)又本案雖係乘客許添博未禮讓告訴人阮崇暉之來車先行即貿
    然開啟車門，致告訴人阮崇暉閃避不及而發生碰撞，然被告
    既身為甲車之駕駛人，對於應依相關道路交通安全規則，將
    汽車臨停於路邊乙節，當有注意且遵守之義務，並屬自己可
    以掌控之事。此外，被告依其能力及駕駛經驗，對於將車輛
    違規臨停，並在上開占用、妨礙該路段慢車道車輛通行之狀
    態下，任由乘客自行開啟車門下車，導致發生本案事故一事
    ，亦應有預見之可能性，而具有過失甚明。亦即，被告駕駛
    營業小客車，本即有依規定在安全且不妨礙往來交通之處所
    臨時停車，以讓乘客下車之義務，而不得違規臨停，或在妨
    礙往來交通之處，任由乘客下車。此一義務，自不因係乘客
    要求下車，或無視警語即貿然開啟車門而得以免除。是被告
    辯稱：我有告知乘客許添博開車門要小心，車上有貼開門請
    注意後方的標語，也有用語音提醒乘客，我認為自己沒有過
    失等語，委無可採。另被告本案違規臨時停車，任由乘客下
    車之行為，與事故發生並造成告訴人2人受傷之結果間，顯
    具有因果關係。從而，本案事證明確，被告犯行已堪認定，
    應依法論科。
二、核被告所為，係犯刑法第284條前段之過失傷害罪。又被告
    於肇事後，留在事故現場，主動向前往現場處理且尚不知肇
    事者為何人之員警坦承肇事，並接受裁判之事實，有高雄市
    政府警察局道路交通事故肇事人自首情形紀錄表附卷可憑（
    警卷第43頁），堪認符合自首之要件，本院審酌被告此舉確
    實減少交通事故發生之初查緝真正行為人所需耗費之資源，
    爰依刑法第62條前段規定，減輕其刑。
三、本院駁回上訴之理由：
　　原審以被告罪證明確，認被告係犯刑法第284條前段之過失
    傷害罪，並以被告符合自首要件，而依刑法第62條前段規定
    ，減輕其刑，復審酌被告駕車上路，本應謹慎注意遵守交通
    規則，以維護其他用路人之安全，竟為貪圖便利而臨時停車
    （其停車時輪胎外側距離緣石或路面邊緣顯已逾60公分），
    同案被告許添博復貿然開啟車門，致告訴人2人閃避不及，
    而肇致本件車禍事故，造成告訴人2人受有前開傷勢，所為
    誠屬不該，又案發至今尚未賠償告訴人2人所受損害，犯後
    態度難認良好；惟念其犯後坦承犯行，兼衡其過失情節；暨
    考量被告自陳之智識程度及家庭生活經濟狀況等一切情狀，
    量處拘役20日，並諭知以新臺幣1千元折算1日之易科罰金折
    算標準。核原審認事用法均無違誤，量刑亦未逾越客觀上之
    適當性、相當性及必要性之比例原則，尚屬妥適。被告上訴
    意旨猶執前詞空言否認犯罪，指摘原審判決不當，並請求本
    院另為無罪之判決等語，為無理由，應予駁回。
據上論斷，應依刑事訴訟法第455條之1第1項、第3項、第368條
，判決如主文。
本案經檢察官陳永盛提起公訴，檢察官翁誌謙到庭執行職務。
中　　華　　民　　國　　111 　年　　11　　月　　10　　日
                   刑事第七庭  審判長法　官  林裕凱
                                     法  官  陳力揚
                                     法  官  洪韻筑
以上正本證明與原本無異。　　　　　　　　　　　　　　　　
不得上訴。
中　　華　　民　　國　　111 　年　　11　　月　　10　　日
                                     書記官  蔡嘉晏 
附錄本案論罪科刑法條：
《刑法第284條》
因過失傷害人者，處1年以下有期徒刑、拘役或10萬元以下罰金
；致重傷者，處3年以下有期徒刑、拘役或30萬元以下罰金。

《卷證索引》
簡稱 卷宗名稱 警卷 高雄市政府警察局鹽埕分局高市警鹽分偵字第11071005500號卷 偵卷 高雄地檢署110年度偵字第21493號卷 審交易卷 本院111年度審交易字第71號卷 交簡卷 本院111年度交簡字第933號卷 交簡上卷 本院111年度交簡上字第146號卷